臺灣高等法院刑事判決　　　　　　　　　　　　　　九十三年度上易字第二一一號
　　上　訴　人　台灣台北地方法院檢察署檢察官
　　被　　　告　甲○○
　　　　　　　　乙○○
　　　　　　　　丙○○原名張.
　　　　　　　　丁○○原名陳.
　　　　　　　　戊○○
　　　　　　　　　　　　　五樓.
　　　　　　　　己○○
右上訴人因被告違反公司法案件，不服臺灣臺北地方法院九十二年度易字第一六三七
號，中華民國九十二年十二月三十日第一審判決（起訴案號：臺灣臺北地方法院檢察
署九十一年度偵字第二五０三０號），提起上訴，本院判決如左：
    主  文
上訴駁回。
    理  由
一、公訴意旨略以：被告甲○○、乙○○、丙○○、丁○○、戊○○、己○○等均為
    臺北市○○路○段五一號八樓之七匯格有限公司（以下簡稱匯格公司）之股東，
    該公司於民國八十九年三月間因經營不善而向主管機關申請解散登記，被告甲○○等六人依公司法規定均為清算人，且明知依清算程序之規定，非清償公司債務
    後，不得將公司財產分派於各股東，竟共同意圖為自己不法之利益，於該公司尚
    未清償積欠永欣租賃股份有限公司（以下簡稱永欣公司）新臺幣（下同）七十四
    萬二千二百元之債務，即將公司之現金七十七萬二千三百九十二元及非現金價值
    五十七萬一千八百四十四元之財產，分派給各股東，致公司債權人追索無著，因
    認被告甲○○等六人均涉有公司法第九十條第一項之未清償公司債務分派財產罪
    嫌云云。
二、按事實之認定，應憑證據，如未能發現相當證據，或證據不足以證明，自不能以
    推測或擬制之方法，以為裁判基礎；又認定不利於被告之事實，須依積極證據，
    苟積極證據不足為不利於被告事實之認定時，即應為有利於被告之認定，更不必
    有何有利之證據。又認定犯罪事實所憑之證據，雖不以直接證據為限，間接證據
    亦包括在內；然而無論直接或間接證據，其為訴訟上之證明，須於通常一般之人
    均不致有所懷疑，而得確信其為真實之程度者，始得據為有罪之認定，倘其證明
    尚未達到此一程度，而有合理之懷疑存在時，事實審法院復已就其心證上理由予
    以闡述，敘明其如何無從為有罪之確信，因而為無罪之判決，尚不得任意指為違
    法。最高法院分別著有四十年度台上字第八十六號、三十年度上字第八一六號、
    七十六年台上字第四九八六號判例可參。
三、公訴人指控被告甲○○、乙○○、丙○○、丁○○、戊○○、己○○等六人涉有
    前揭犯行，無非係以告訴人永欣公司之指訴及有支票及退票理由單、匯格公司股
    東清算分配報告表等，為其主要論據。惟訊據被告甲○○、乙○○、己○○，均
    堅決否認有何因清算而獲分配匯格公司財產之違反公司法犯行，被告甲○○辯稱
    ：匯格公司業務都是伊在處理，其他股東從八十六年起就沒有參與，後因經營不
    善伊才提供公司資料請會計師做結束營業，清算經過伊並不清楚，收到告訴人存
    證信函後，才用自己名義去國稅局查資料，始知悉會計師這樣幫伊結束公司，其
    實當時公司沒有財產可供分配，所以沒有分配公司財產之行為，又因當初伊與會
    計師聯絡有錯誤，會計師才會如此處理等語。被告乙○○、己○○則辯稱：公司
    由甲○○經營，伊等沒有實際參與，公司何時結束並不知情，公司沒有賺錢，從
    未分過紅利等語。被告丙○○、丁○○、戊○○經傳雖未到庭，惟據其等以前陳
    述亦堅決否認右開犯行，並以未分配匯格公司財產，不清楚匯格公司如何辦理清
    算等語置辯。
四、經查：
  (一)、匯格公司於八十九年三月二十四日向主管機關申請解散登記，有台北市政府建
      商字第○九二一九二五二六○○號函所附匯格公司登記案卷在卷可稽，依公司
      法第一百十三條準用第七十九條規定未選任清算人者，全體股東皆為清算人，
      而被告甲○○、乙○○、丙○○、丁○○、戊○○、己○○等六人於八十五年
      間匯格公司設立時，即係該公司原始股東，迄八十九年三月間匯格公司解散時
      ，被告等六人仍均係匯格公司股東，有匯格公司登記卷宗影本在卷可稽，是被
      告甲○○、乙○○、丙○○、丁○○、戊○○、己○○六人均係匯格公司法定
      清算人，委無疑義。
  (二)、被告甲○○為匯格公司負責人，有上開公司登記資料在卷可稽，其一再供稱公
      司為其經營處理，公司清算是其與林哲萱二人聯絡溝通的，其他股東不知情（
      見原審卷第一三四頁、本院準備程序筆錄），核與證人即為匯格公司辦理清算
      之林哲萱證稱：伊有辦理匯格有限公司解散登記事宜，是甲○○打電話給伊，
      報表是延續八十八年度的結算申報書，伊問甲○○要結算申報的數字與八十八
      年的結算申報有無不同，當時是要辦八十九年的解散登記，伊問說負債狀況如
      何、帳面上的資產有無變動，以及有無產生其他的費用，這些都需要甲○○提
      供，甲○○告訴伊數字沒有不同，所以伊就依之前的結算申報來辦理。清算申
      報書是伊填寫，但是都是依照甲○○的意思填的，上面甲○○的印章也是甲○○本人拿給伊蓋用的。有無實際分派七十七萬二千三百九十二元現金及其他財
      產予股東伊不清楚，伊只是單純負責辦理解散登記的申報‧‧‧‧伊只辦會計
      的部分，就是去向國稅局申報的部分是伊做的，其他的部分伊沒有辦理‧‧‧
      ‧伊只是依據甲○○的意思記載（股東清算分配報告表），這只是帳面上記載
      的數字，至於該公司外面有無借貸伊不清楚等語（見原審卷第一二八至第一三
      ０、第一三二頁），顯示委託證人林哲萱辦理解散登記者為被告甲○○，其他
      股東並未參與之情節相合。再徵之卷附臺北市國稅局信義稽徵所九十二年九月
      十七日財北國稅信義營所字第０九二０００九三八二號函附匯格有限公司八十
      九年清算所得申報書所載，文件中並無被告乙○○、丙○○、丁○○、戊○○
      、己○○等五人印文之事實，堪認被告乙○○、丙○○、丁○○、戊○○、己○○等五人雖均依公司法規定而為法定清算人，但對匯格公司清算經過不清楚
      ，自難令其等負清算人之責任。
  (三)、又依卷附匯格公司為清算申報所提出之清算前資產負債表上固列明資產部分現
      金七七二、三九二元，固定資產五七一、八四四元，股東清算分配報告表亦記
      載被告等六人均有分配現金及非現金資產，然被告甲○○等均表示公司虧損，
      無盈餘可資分派，互核相符，而匯格公司之支票存款甲存帳戶在八十七年間即
      已結清，活期存款乙存帳戶內之存款金額，在八十八年六月二十一日亦僅存一
      八六元，其後該帳戶即無存款往來記錄，有玉山商業銀行信義分行九十二年十
      月二十日玉信義字第０三一０一四０一號函附匯格公司八十八、八十九年往來
      明細查詢表附卷足考。再依證人林哲萱前開證詞可知其所製作之股東清算分配
      報告表係沿用八十八年之資料，其並未實際查核匯格公司是否確有盈餘，是被
      告甲○○向臺北市國稅局信義稽徵所提出之股東清算分配報告表中雖記載各該
      被告均獲分配公司財產，但並不足採為匯格公司確有剩餘財產及已分配於各股
      東之證據。另審酌卷內並無任何可資證明匯格公司於清算時確有財產可供分配
      及有分配財產行為之證據，而由匯格公司甲、乙存帳戶於公司清算前近一年之
      期間內均無交易往來以觀，足認被告甲○○辯稱匯格公司係因經營不善乃結束
      營業，並無任何財產可供分配予股東乙節，應屬實在。
五、匯格公司積欠永欣公司債務七十四萬二千二百元，雖據告訴人代理人李宗翰指訴
    綦詳，且有支票及退票理由單在卷可稽，固可認匯格公司有積欠債務未清償，被
    告等皆為股東理應知之，然既無證據證明匯格公司尚有財產分派，被告等即無違
    公司法第九十條第一項情事，此外，又另查無其他積極證據足以證明被告等六人
    確有公訴人所指之違反公司法犯行，揆諸前揭說明，被告等犯罪應屬不能證明，
    原審基此為被告等無罪諭知，核無不合，檢察官上訴猶執陳詞指摘原判決不當，
    非有理由，應予駁回。
六、被告丙○○、丁○○、戊○○經合法傳喚，無正當理由不到庭，爰不待其陳述，
    逕行判決。
據上論斷，應依刑事訴訟法第三百六十八條、第三百七十一條，判決如主文。
本案經檢察官陳維練到庭執行職務。
中　　　華　　　民　　　國　　九十三　　年　　　四　　　月　　　一　　　日
                              臺灣高等法院刑事第一庭
                                  審判長法  官  楊　貴　雄
                                        法  官  黃　聰　明
                                        法  官  雷　元　結
右正本證明與原本無異。
不得上訴。
                                        書記官  林　淑　貞
中　　　華　　　民　　　國　　九十三　　年　　　四　　　月　　　二　　　日
